【裁判字號】    90,上易,1216
【裁判日期】    900920
【裁判案由】    竊盜
【裁判全文】
臺灣高等法院臺南分院刑事判決              九十年度上易字第一二一六號    Ｃ
      上  訴  人
      即  被  告  甲  ○  ○
右上訴人因竊盜案件，不服臺灣臺南地方法院九十年度易字第七一六號中華民國九十
年六月十四日第一審判決（起訴案號：臺灣臺南地方法院檢察署九十年度偵字第二八
六七號），提起上訴，本院判決如左：
      主      文
原判決撤銷。
甲○○無故侵入他人住宅，累犯，處有期徒刑柒月。
      事      實
一、甲○○曾於民國（下同）八十七年一月二十二日及八十八年一月十九日因竊盜案
    件，經本院分別判處有期徒刑七月，緩刑三年及有期徒刑一年確定，嗣判處有期
    徒刑七月，緩刑三年部分，經撤銷緩刑後，於八十九年十一月七日執行完畢，猶
    不知悔改，復於九十年二月二十六日晚上十時許，無故侵入臺南市○○街一五六
    號四樓二十三室乙○○住處預備行竊，尚未著手即經該處六樓住戶楊筆惠發現通
    知大樓管理員報警查獲（並在甲○○身上起獲預備行竊工具半圓形銼刀一支、一
    字形螺絲起子二支、十字形螺絲起子一支、鑰匙十五支、鋼筆型手電筒二支、開
    鎖用萬能鑰匙二支、手套一雙、ＭＯＴＯＲＯＬＡ行動電話一支及電池二個）。
二、案經臺南市警察局第四分局報告臺灣臺南地方法院檢察署檢察官偵查起訴。
      理      由
一、右揭侵入住宅之事實，業據被告甲○○供認不諱，核與告訴人乙○○、楊筆惠證
    人指證之情節相符，且被告係於該處經報警當場查獲，被告有侵入臺南市○○街
    一五六號四樓二十三室，應無疑義，是被告甲○○侵入乙○○住宅之事證甚為明
    確。又刑法第三百零六條侵入住宅罪之構成要件，以侵入他人之建築物或住宅為
    構成要件，並不一定要有人現居住其內，此與刑法第三百二十一條加重竊盜罪法
    條對建築物載明需有人居住者不同，告訴人乙○○上開處所係供住宅之用，本無
    疑義，其雖已搬離上開處所，現未居該處，然仍留存傢俱預備出租，應仍屬住宅
    ，因而被告侵入住宅之犯行，應堪認定，自應依法論科。
二、核被告甲○○所為，應係犯刑法第三百零六條第一項之侵入住宅罪。又侵入住宅
    部份業經於起訴書犯罪事實欄載明，乙○○亦於警訊時表明要對被告侵入住宅提
    出告訴（見警卷第二頁反面），因而起訴書雖漏引刑法第三百零六條第一項之法
    條，本院仍應加以審究，附為記明（並非變更起訴法條）。又被告曾於八十七年
    一月二十二日及八十八年一月十九日因竊盜案件，經本院分別判處有期徒刑七月
    ，緩刑三年及有期徒刑一年確定，嗣判處有期徒刑七月，緩刑三年部分，經撤銷
    緩刑後，於八十九年十一月七日執行完畢，有臺灣高等法院及本院被告全國前案
    紀錄表、臺灣臺南地方法院檢察署刑案查註紀錄資料表附卷可稽，其於五年以內
    再犯本件有期徒刑以上之罪，為累犯，依刑法第四十七條之規定加重其刑。原審
    予以論罪科刑，固非無見，惟查：被告僅係預備行竊，並未著手於竊盜行為之實
    施（詳後述），原審論以被告加重竊盜未遂之罪，且未審究被告侵入住宅之罪，
    容有未洽。被告上訴意旨認其行為並不構成竊盜罪，非無理由，自應由本院將原
    判決撤銷改判。爰審酌被告犯罪之動機、目的、手段、其犯罪動機係在行竊，雖
    不能論以竊盜之罪（詳後述），然所為仍應受較大之責難，及犯罪後之態度等一
    切情狀，量處如主文第二項所示之刑，以資警懲。至扣案之半圓形銼刀一支、一
    字形螺絲起子二支、十字形螺絲起子一支、鑰匙十五支、鋼筆型手電筒二支、開
    鎖用萬能鑰匙二支、手套一雙，均非侵入住宅之工具，且非違禁物，爰不另為諭
    知沒收。
三、公訴意旨另略以：甲○○意圖為自己不法之所有，於九十年二月二十六日晚上十
    時許，持客觀上可供兇器使用之半圓形銼刀一支、一字形螺絲起子二支、十字形
    螺絲起子一支，無故侵入臺南市○○街一五六號四樓二十三室乙○○住處行竊，
    旋經該處六樓住戶楊筆惠發現通知大樓管理員報警查獲而不遂，因認被告甲○○
    另涉有犯刑法第三百二十一條第二項、第一項第一款、第三款攜帶兇器於夜間侵
    入住宅竊盜未遂罪嫌。經查：
（一）犯罪事實應依證據認定之，無證據不得推定其犯罪事實；又不能證明被告犯罪
      或其行為不罰者，應諭知無罪之判決，為刑事訴訟法第一百五十四條、第三百
      零一條第一項所明文。又事實之認定，應憑證據，如未能發現相當之證據，或
      證據不足以證明，自不能以推測或擬制之方法，為裁判之基礎；（最高法院四
      十年台上字第八六號判例意旨、六十九年台上字第一五三一號判例意旨參照）
      。又最高法院二十九年年度滬上字第七號判例載明進入屋內行竊，尚未找尋財
      物即遭查獲，僅為竊盜之預備階段，尚不能論竊盜未遂之罪，合先敘明。
（二）本件公訴人認被告有加重竊盜罪嫌，無非以被告有侵入乙○○住宅之事實，且
      在其身上搜獲行竊之工具及證人楊筆惠之證詞以為斷。然訊之被告甲○○矢口
      否認有何竊盜之犯行，辯稱：伊因內急，見乙○○住宅大門開著，所以去上廁
      所，在身上搜得者均非行竊之工具，甚至手電筒亦沒電，不會亮，焉能行竊等
      語。
（三）被告甲○○對其侵入乙○○住宅之動機雖稱係因內急入內如廁，然證人楊筆惠
      於警訊中已對被告以手電筒挨家挨戶由氣窗照進屋內，先敲門試探屋內反應，
      並進入屋內等情證述綦詳（見同卷第一頁至第一頁反面），參諸自被告身上查
      獲有半圓形銼刀一支、一字形螺絲起子二支、十字形螺絲起子一支、鑰匙十五
      支、鋼筆型手電筒二支、開鎖用萬能鑰匙二支、手套一雙，經檢視均係行竊之
      工具，且平常人應不能將一大推器物帶在身上，況被告又稱當晚至三樓俱樂部
      玩樂，復參以其於偵查中係辯稱係進去打電給朋友，所辯又與入內如廁不同，
      已見被告入內之動機應非單純之上廁所，而應有行竊之意圖。況被告稱其係去
      三樓之俱樂部玩樂時因內急所以到四樓找廁所，設若所言為真，被告理當在俱
      樂部上廁所，焉有跑到樓上住家去找廁所之理？且若非意圖行竊之用，焉有隨
      身攜帶小型手電筒，以避免光源外洩之理？更何況二支手電筒性能良好，均可
      點亮，亦經勘驗在卷，被告卻稱手電筒無電，無法照亮，不能供作案之用，足
      見被告入內之動機在行竊財物。
（四）惟告訴人到庭證稱屋內並無被翻過之痕跡，參以被告進入不久即為警查獲，且
      無證據足以證明被告有著手尋找財物，應認被告尚未下手尋找財物。又最高法
      院二十九年年度滬上字第七號判例載明進入屋內行竊，尚未找尋財物即遭查獲
      ，僅為竊盜之預備階段，尚不能論竊盜未遂之罪，已如前述，因而在此判例未
      變更之前，本件被告雖見侵入乙○○住宅有意圖行竊之嫌，然既查無其他積極
      證據足資證明被告已著手行竊，因而尚難論以竊盜未遂之罪。又因竊盜罪對預
      備階段之行為並不罰，是被告被訴竊盜未遂之罪，尚屬不能證明。惟被告所涉
      此部分罪嫌，與上開侵入住宅有罪部分應有方法結果之牽連關係，為裁判上一
      罪，此部份爰不另為無罪之諭知，附為敘明
據上論結，應依刑事訴訟法第三百六十九條第一項前段、第三百六十四條、第二百九
十九條第一項前段，刑法第三百零六條第一項、第四十七條、罰金罰鍰提高標準條例
第一條前段，判決如主文。
本案經檢察官羅清溪到庭執行職務。
中    華    民    國      九十      年      九      月      二十        日
          臺灣高等法院臺南分院刑事第四庭
                                      審判長法官  陳    義    仲
                                            法官  宋    明    蒼
                                            法官  蔡    崇    義
右正本證明與原本無異。
不得上訴。
                                      法院書記官  李    育    儒
中    華    民    國      九十      年      九      月     二十四       日
附錄法條：
刑法第三百零六條：無故侵入他人住宅、建築物或附連圍繞之土地或船艦者，處一年
                  以下有期徒刑、拘役或三百元以下罰金。
                  無故隱匿其內，或受退去之要求而仍留滯者，亦同。


司法院資訊處製作；財團法人民間司法改革基金會備份。
